【裁判字號】    99,交聲,121
【裁判日期】    990805
【裁判案由】    違反道路交通管理處罰條例聲明異議
【裁判全文】
臺灣雲林地方法院交通事件裁定         99年度交聲字第121號
移送機關即
原處分機關  交通部公路總局嘉義區監理所雲林監理站
異  議  人
即受處分人  甲○○
上列異議人因違反道路交通管理處罰條例案件，對於交通部公路
總局嘉義區監理所雲林監理站民國99年5 月19日雲監裁字第裁72
-KAJ039020號所為之裁決處分（舉發違反道路交通事件通知單案
號：第KAJ039020 號），聲明異議，本院裁定如下：
    主  文
原處分關於吊扣駕駛執照拾貳個月部分撤銷。
甲○○汽車駕駛人駕駛汽車，經測定酒精濃度超過規定標準，吊
扣普通小型車駕駛執照拾貳個月。
    理  由
一、原處分意旨略以：異議人即受處分人甲○○於民國99年4 月
    21日21時33分許，駕駛車牌號碼0079-US 號自用小客車，行
    經雲林縣北港鎮媽祖大橋前，因酒後駕車經警當場測得其呼
    氣中酒精濃度值達每公升0.38毫克（MG/L）超過規定標準（
    每公升0.25毫克），經雲林縣警察局北港分局蔦松派出所警
    員當場製單舉發，交通部公路總局嘉義區監理所雲林監理站
    （下稱原處分機關）以違規事實屬實，依道路交通管理處罰
    條例第35條第1 項第1 款之規定，裁處罰鍰新臺幣（下同）
    19,500元，吊扣駕駛執照12個月，並施以道安講習。
二、聲明異議意旨略以：異議人於上開時、地酒後駕車，遭原處
    分機關裁罰，然因異議人係職業大貨車駕駛，持有職業聯結
    車之駕照，異議人違規時係駕駛自用小客車，依道路交通管
    理處罰條例第35條第1 項第1 款之規定，應僅吊扣自用小客
    車駕照等語。
三、按汽車駕駛人，駕駛汽車經測試檢定酒精濃度超過規定標準
    者，處15,000元以上60,000元以下罰鍰，並當場移置保管該
    汽車，及吊扣其駕駛執照1 年，道路交通管理處罰條例第35
    條第1 項第1 款定有明文。次按，94年12月14日修正、95年
    3 月1 日施行前之道路交通管理處罰條例第68條原規定「汽
    車駕駛人，因違反本條例及道路交通安全規則之規定，受『
    吊扣』或『吊銷』駕駛執照處分時，吊扣或吊銷其持有各級
    車類之駕駛執照」，修正後則刪除「吊扣」之規定，改為「
    汽車駕駛人，因違反本條例及道路交通安全規則之規定，受
    『吊銷』駕駛執照處分時，『吊銷』其持有各級車類之駕駛
    執照」，其修正理由係舊法將違法或違規駕駛人所持有各級
    車類之駕駛執照一併吊扣，失之過酷，影響人民工作及生活
    甚鉅，故依修正後之該條規定，受「吊扣」駕駛執照處分時
    ，僅能吊扣違規當時所駕車類之駕駛執照，不再吊扣其持有
    各級車類之駕駛執照，僅於受「吊銷」駕駛執照處分時，始
    吊銷其持有各級車類之駕駛執照。是駕駛人違反道路交通管
    理處罰條例第35條第1 項第1 款之規定而受「吊扣」駕駛執
    照處分時，應依修正後同法第68條規定並參照其修正意旨，
    僅得「吊扣」違規或違法當時駕駛車類之駕駛執照，不得再
    吊扣汽車駕駛人所持有、與駕駛違規車輛無關之其他各級車
    類駕駛執照。又「行政行為之內容應明確」，為行政程序法
    第5 條所明定，足供本案裁罰之依憑。
四、經查：
  (一)本案異議人僅對原處分所示吊扣駕駛執照部分聲明異議，就
    罰鍰及道安講習部分，並未提出異議，此觀異議人之聲明異
    議狀可明。是本件異議之範圍僅為原處分所示吊扣駕駛執照
    部分，對於原處罰鍰及道安講習部分，本院無庸審酌，合先
    敘明。
  (二)本案異議人於99年4 月21日21時33分許，駕駛車牌號碼車牌
    號碼0076-US 號「自用小客車」，行經雲林縣北港鎮媽祖大
    橋前，經警攔檢盤查，測得呼氣酒精濃度值達每公升0.38毫
    克（MG/L），超過標準值每公升0.25毫克（MG/L），並經雲
    林縣警察局北港分局蔦松派出所警員以其違反道路交通管理
    處罰條例第35條第1 項第1 款規定製單舉發，原處分機關以
    異議人違規事實明確，依上開規定於99年5 月19日以雲監裁
    字第裁72-KAJ039020號裁處罰鍰19,500元，吊扣駕駛執照12
    個月，並施以道安講習等事實，有雲林縣警察局98年7 月9
    日雲警交字第KAJ039020 號舉發違反道路交通管理事件通知
    單、原處分機關上開裁決書各1 份附卷可憑，堪信屬實。
  (三)原處分機關以目前採行「一人一照」之原則，異議人受舉發
    當時若出示汽車類駕照，僅能以該「職業聯結車駕駛執照」
    出示於員警，自應吊扣異議人目前持有且唯一之職業聯結車
    駕駛執照為由，吊扣異議人目前持有之職業大貨車駕駛執照
    乙情，有原處分機關對違反交通管理事件不服裁判書聲明異
    議案件99年5 月27日嘉監雲字第0990005646號移送書存卷可
    參。惟查：
    1.道路交通管理處罰條例第68條暨已明文規定：「汽車駕駛
      人，因違反本條例及道路交通安全規則之規定，受『吊銷
      』駕駛執照處分時，『吊銷』其持有各級車類之駕駛執照
      」，吊扣駕駛執照處分並不在內。雖汽車駕駛執照分為各
      類，而汽車駕駛人取得高一級車類之駕駛資格者，應換發
      駕駛執照，並准其駕駛較低及車類之車輛，道路交通安全
      規則第53條及第61條定有明文。亦即上開道路交通安全規
      則對於汽車駕駛執照之管理，採取「一照原則」。然此不
      過是管理駕駛執照之便利措施，不能為行政管理方便，而
      影響駕駛人法律上之權益。
    2.汽車駕駛人，駕駛汽車經測試檢定酒精濃度超過規定標準
      ，「吊扣其駕駛執照」1 年，道路交通管理處罰條例第35
      條第1 項第1 款規定甚明。該規定當然指吊扣其於違規當
      時所駕駛汽車相應之駕駛執照，如包括吊扣其高一級之駕
      駛執照之效力，無異不當剝奪其高一級駕駛執照之法律上
      權益，而與道路交通管理處罰條例第68條規定意旨牴觸，
      不當擴大吊扣駕駛執照之法律效力，違反「法律保留原則
      」及「比例原則」，侵害受處分人憲法所保障之工作權。
      且如其有低一級駕駛執照者，僅吊扣其該級駕駛執照，而
      無該低一級駕駛執照者，反而須喪失其高一級駕駛執照，
      將造成僅因行政機關為求一時管理便利，反而嚴重影響人
      民法律上之權益，與憲法所示之平等權保障意旨，也不相
      符合。
    3.從而，原處分機關欲以本案裁決處分，逕行吊扣異議人之
      職業聯結車駕駛執照，顯與法有違，難為本院所採。
五、綜上所論，本件異議人雖有因酒後駕駛自用小客車之違規行
    為，原處分機關固得為吊扣異議人所持有之普通小型車駕駛
    執照之處分，然尚非得遽予吊扣其所持有之各級駕駛執照，
    且如有吊扣汽車牌照或駕駛執照處分，主文欄亦應記明應受
    吊扣之汽車牌照或駕駛執照名稱及吊扣期間，惟原處分機關
    並未詳查，逕以道路交通管理處罰條例第35條第1 項第1 款
    規定裁處異議人「吊扣駕駛執照12個月」，尚欠明確，自有
    未洽。異議人之異議為有理由，爰撤銷原處分關於吊扣駕駛
    執照12個月之處分，並就該撤銷部分改諭知如主文所示之處
    罰，以為適法。至於異議人有無普通小型車駕駛執照可供執
    行吊扣，為原處分機關執行之問題，應可透過修訂行政規則
    即可執行，原處分機關自不得藉此吊扣異議人之職業聯結車
    駕駛執照，亦不因行政規則之缺漏，致異議人獲得免予裁罰
    之利益，特予指明。
六、依道路交通管理處罰條例第87條第2 項，道路交通案件處理
    辦法第20條，作成本裁定。
中    華    民    國    99    年    8     月     5    日
                  交通法庭    法  官  楊欣怡
以上正本證明與原本無異。
如不服本裁定，應於裁定送達後5 日內向本院提出抗告狀（須附
繕本）。
                              書記官  王雪招
中    華    民    國    99    年    8     月     5    日

司法院資訊處製作；財團法人民間司法改革基金會備份。
